【裁判字號】    95,訴,2073
【裁判日期】    951120
【裁判案由】    毒品危害防制條例
【裁判全文】
臺灣板橋地方法院刑事判決              95年度訴字第2073號
公  訴  人  臺灣板橋地方法院檢察署檢察官
被      告  甲○○
選任辯護人  張旭業律師
            楊珮君律師
上列被告因毒品危害防制條例案件，經檢察官提起公訴（95年度
偵字第7182號），本院判決如下：
    主  文
甲○○販賣第二級毒品，處有期徒刑柒年肆月。扣案之甲基安非
他命捌包（共毛重點壹玖公克，因鑑驗使用零點零壹貳公克，
驗餘共毛重點壹柒捌公克）均沒收銷燬之；扣案之電子秤壹台
、分裝袋拾柒個、新台幣壹仟元，均沒收之。
    事  實
一、甲○○明知甲基安非他命係毒品危害防制條例第二條第二項
    第二款所列之第二級毒品，不得持有及販賣，竟意圖營利，
    基於販賣第二級毒品甲基安非他命之犯意，於九十五年三月
    二十六日晚上七時三十分許，在臺北縣新莊市○○路十八之
    一號前，以高於原購入之價格，再以每小包新臺幣（下同）
    一千元之代價，販賣甲基安非他命（起訴書誤載為「安非他
    命」）一包予綽號「傑叔」之不詳真實姓名年籍成年男子一
    次。嗣於九十五年三月二十六日晚上七時三十分許，為警在
    上址查獲，並扣得甲基安非他命二包及上開販賣甲基安非他
    命之所得一千元紙鈔；再於同日晚上八時許，前往其位於臺
    北縣新莊市○○路四百六十一號四樓住處，扣得甲基安非他
    命六包（連同前開二包共毛重三點一九公克，因鑑驗使用零
    點零一二公克，驗餘共毛重三點一七八公克）及甲○○所有
    供販賣甲基安非他命所用之分裝袋三十七個、電子磅秤一台
    。
二、案經臺北縣政府警察局汐止分局移送臺灣板橋地方法院檢察
    署檢察官偵查起訴。
    理  由
一、證據能力有無之判斷：
  (一)按被告之自白，非出於強暴、脅迫、利誘、詐欺、疲勞訊問
    、違法羈押或其他不正之方法，且與事實相符者，得為證據
    ，刑事訴訟法第一百五十六條第一項定有明文。查被告於警
    詢時所為之筆錄，經公訴人勘驗結果，認「被告就有些問題
    之回答明顯不順暢，應係照稿唸而非自然回答。此外有些問
    題被告回答後，警員即接續問下一問題，中間僅停約二十至
    三十秒，除非警員打字速度極快，否則應無法被告回答完，
    警員就打完。錄音帶中之問題與筆錄大致相同。此外錄音帶
    全程中雖背景聲音一直有『答、答、答』的聲音，但不能確
    定是否為打字聲」，有該勘驗筆錄一件在卷足參（見偵查卷
    第一一八頁至第一二五之一頁），再經本院勘驗警詢錄音帶
    結果，認「本件警詢錄音帶有全程連續錄音，無跳接、轉錄
    ；除上開譯文內個別記載勘驗結果外，被告應答部分，均由
    被告自行回答，聲音清晰、語氣正常」等情，有本院於九十
    五年九月八日準備程序時所為之勘驗筆錄一件附卷可稽（見
    本院卷第五十頁至第五九頁），可見被告於本院審理時辯稱
    伊未照電腦唸時會被糾正及未全程錄音，講錯了會切掉，被
    要求重講云云（見本院卷第八二頁），顯無可採。而上開勘
    驗結果中所謂「除上開譯文內個別記載勘驗結果」，係指被
    告陳述完全與警詢筆錄相符，可聽得出聲音係按稿唸出者，
    亦據上開勘驗筆錄記載甚明（見本院卷第五三頁、第五四頁
    、第五九頁）。該筆錄中雖有部分係被告依照稿唸出，可見
    應是警方於事前即已整理，惟此係警方基於製作筆錄之方便
    性而先予製作，已據證人即製作筆錄之員警伍健毓、任雲武
    、吳建雄於本院審理時證述甚明（見本院卷第八一頁、第八
    二頁、第八四頁至第八五頁、第八六頁、第九五頁），然被
    告既仍於事後由警員與被告依該筆錄內容以一問一答之方式
    陳述一遍，足證被告亦肯認該內容正確無誤始予以陳述，況
    被告在警詢中應訊時，既均自行回答，聲音清晰、語氣正常
    ，即知警方並未加以勉強，且給予充分之陳述，在客觀上侵
    害被告權益非重，對被告在訴訟上防禦並無影響，以及該毒
    品危害防制條例犯罪所生之危害，本於人權保障與社會安全
    之均衡維護精神，認被告於警詢中所為之自白筆錄有證據能
    力。
  (二)被告之辯護人於本院審理時為被告辯稱：警員至被告甲○○
    住處進行搜索時，並未取得甲○○之同意，且搜索同意書亦
    係事後製作，故該次搜索並不合法云云，惟按法院辦理刑事
    訴訟案件應行注意事項第六十九點規定謂：「所稱自願性同
    意，須綜合一切情狀而為判斷，例如搜索訊問的方式是否有
    威脅性、同意者意識強弱、教育程度、智商等，均應綜合考
    慮」，且非僅以有無於筆錄記載為斷；次按所謂「自願性」
    同意，係指同意須出於同意人之自願，非出於明示、暗示之
    強暴、脅迫。法院應審查同意之人是否具同意權限，有無將
    同意意旨記載於筆錄由受搜索人簽名或出具書面表明同意之
    旨，並應綜合一切情狀包括徵求同意之地點、徵求同意之方
    式是否自然而非具威脅性、同意者主觀意識之強弱、教育程
    度、智商、自主之意志是否已為執行搜索之人所屈服等加以
    審酌（最高法院九十四年度臺上第一三六一號判決同此見解
    ）。本件臺北縣政府警察局汐止分局員警係於九十五年三月
    二十六日晚上八時許前往臺北縣新莊市○○路四六一號四樓
    被告住處搜索，有獲得被告同意並當場簽寫自願受搜索同意
    書一節，已據證人伍建毓、任雲武、林進生、鄭正坤（見本
    院卷第七八頁、第八八頁、第九三頁、第九七頁、第九八頁
    ），且該等證人所述互核相符，應堪採信。況當時被告上開
    住處內尚有被告之女友一節，已據證人林進生、吳建雄證述
    在卷（見本院卷第九三頁、第九五頁），設若被告並未同意
    員警搜索，則以當時尚有女友在屋內之情形，自得立即向員
    警表明拒絕接受搜索之意，又被告係國中畢業，非屬無智識
    之人，而自願受搜索同意書上業已載明「本人出於自願，同
    意於年月日接受臺北縣政府警察局汐止分局人員等搜索」之
    旨，亦有該自願受搜索同意書一件在卷足憑，如其有反對搜
    索之意思，於事後自亦得拒絕於搜索同意書上簽名，然觀諸
    被告於本院審理時所述：「他們沒有先叫我簽什麼，是到我
    家搜索完之後，才在警局叫我簽的」、「對於自願受搜索同
    意書有意見，那是我到警察局才給我簽的，不是當場簽名的
    」等語（見本院卷第九二頁、第一一三頁），足徵該簽名係
    被告親自簽名無訛，顯見被告並未拒絕上開搜索。故綜合上
    開情形以觀，本件搜索應係出於被告之同意自明。是衡諸前
    揭說明，本件被告所為之同意應係出於自願、任意性之同意
    ，故
    本件上開於被告住處搜索扣得之甲基安非他命六包、分裝袋
    三十七個、電子磅秤一台，應有證據能力，得作為證據。
  (三)辯護人雖辯稱上開扣案之一千元並未隨案移送，不能證明係
    從被告身上查獲之一千元紙鈔，應無證據能力，不得作為證
    據云云（見本院卷第一一三頁、第一一九頁）。查上開扣押
    之一千元係經補送一節，固據臺北縣政府警察局汐止分局於
    本件刑事案件移送書之犯罪證據欄中記載甚明，有該移送書
    附卷可稽，然該一千元紙鈔於上開查獲時，即已扣押之情，
    已據證人伍健毓、任雲武、林進生、吳建雄於本院審理時證
    述甚明（見本院卷第七七頁、第八四頁、第八五頁、第八八
    頁、第八九頁），再參以被告於本院審理時陳稱：「一千元
    我沒拿出來，那是我自己的錢，壹仟元是他們摸我口袋拿出
    來的，但那一千元是我要加油用的，而且我身上只有那一千
    元，我要去加油，身上當然要帶錢」、「（問：對於當時查
    獲的照片、物品照片、新臺幣壹仟元照片，有何意見？）壹
    仟元是我自己的」等語（見本院卷第九二頁、第一一三頁）
    ，可見被告亦不否認為警查獲當時確有遭警查扣到一千元紙
    鈔情事，縱警方漏未隨案移送上開一千元扣案之紙鈔，亦不
    影響被告有於上開時地遭警扣得一千元紙鈔之事實，故上開
    扣押之一千元經本院調取結果，該一千元已繳入國庫，無從
    調取一節，雖有本院辦理刑事案件電話記錄查詢表一件在卷
    足按（見本院卷第一○八頁），亦不影響其證據能力。
二、訊之被告甲○○固坦承有於上開時地為警查獲之事實，惟矢
    口否認有何販賣第二級毒品甲基安非他命犯行，辯稱：伊於
    上開時地是要去加油，因為沒有戴安全帽為警臨檢，並非販
    賣毒品之故，而伊所持有之甲基安非他命是自己要施用，不
    是用來販賣，警詢及初次偵訊時坦承有販賣甲基安非他命是
    因警察以交保利誘伊，筆錄內容都是警察寫好後，要伊照唸
    ，並非伊之真意云云。然查：
  (一)被告於九十五年三月二十六日晚上七時三十分許，在臺北縣
    新莊市○○路十八之一號前，以每小包一千元之代價，販賣
    甲基安非他命一包予綽號「傑叔」之成年男子一次，隨即為
    警查獲，當場扣得第二級毒品甲基安非他命二包及販賣第二
    級毒品甲基安非他命所得之一千元紙鈔，嗣後在其位於臺北
    縣新莊市○○路四六一號四樓住處，再為警扣得第二級毒品
    甲基安非他命六包、電子磅秤一台及分裝袋三十七個等事實
    ，業據被告於警詢及九十五年三月二十七日檢察官訊問時坦
    承不諱（見偵查卷第八頁反面至第九頁反面、第四十頁至第
    四一頁），且有上開物品扣案可資佐證；而該查獲之白色晶
    體八包，經送請台灣檢驗科技股份有限公司檢驗結果，均呈
    甲基安非他命陽性反應（共毛重三點一九公克，因鑑驗使用
    零點零一二公克，驗餘共毛重三點一七八公克），有該公司
    九十五年五月十六日報告編號CH/2006/50315 號濫用藥物檢
    驗報告一紙（見本院卷第三四頁）在卷可稽，足認扣案結晶
    物八包均係甲基安非他命無訛。公訴意旨認上開晶體係安非
    他命，顯係誤解，附此敘明。
  (二)被告雖辯稱伊是因為了要交保，才於警詢及偵查中自白上開
    犯行云云，然警詢筆錄之自白具有證據能力，已如前述，而
    被告不僅在警詢及初次偵查訊問時自白，甚至在檢察官向本
    院聲請羈押，由本院進行訊問時，仍供稱：「（問：對檢察
    官聲請羈押的犯罪事實，有何意見？）我只有給過傑叔一個
    人而已，總共賣給傑叔三次，就是二千、二千、一千，就在
    新莊市○○路上賣給他的」、「我在中和市電玩店認識阿峰
    ，然後我都找他買，後來是他主動打電話給我，一千購買一
    小包約零點一多公克的安非他命，我轉賣給傑叔大約是一千
    元加一千元比一比然後賣給他。但會比我買回兩千元的安非
    他命來的份量再少一點，再以二千元的價錢轉賣給傑叔，因
    為我沒有錢所以必須這樣獲利」、「（問：為何傑叔知道要
    向你買安非他命？）我不知道，但我朋友有在使用，可能介
    紹他來買的」、「（問：傑叔多大年紀？）大約二十五歲，
    他打電話給我都沒有顯示號碼」、「（問：買六小包的安非
    他命，是否打算販賣？）我是自己要用的，如果別人要買的
    話，我會賣，經過這一次以後，我以後不會再犯」等語在卷
    （見本院九十五年度聲羈字第一九五號刑事卷第三頁至第四
    頁），苟如被告所言，是為了要交保才於警詢及初次偵查訊
    問時為上開自白，然在其自白之後，檢察官既仍向本院聲請
    羈押，被告即應足知其前開自白並未能讓其交保，然其於本
    院為羈押訊問時猶為相同之自白，可徵該等自白洵非無據。
  (三)又被告於上開時地有販賣第二級毒品甲基安非他命之情，亦
    據證人林進生於本院審理時結證證稱：「當天我們兩部車六
    個員警，到達上開路口，我們有分配，好像兩個人在車上留
    守，四個人在路口附近做觀察，看看是否有可疑的人士，路
    口橋下有一個加油站，我當時想上廁所，所以有進加油站上
    洗手間，上完洗手間在洗手時，有看到被告與一名開著休旅
    車的男子行跡怪異，有類似在交易毒品的情形，我當時在洗
    手的位置，是在洗手間的外面，我跟被告他們就隔一個馬路
    ，馬路大約寬三、四公尺，我進去洗手間時，就已經看到那
    部休旅車停在洗手間對面的馬路，該休旅車的駕駛一直在觀
    望，好像在等什麼，有在電話連絡，後來被告騎機車靠近休
    旅車的駕駛，我有看到被告拿著東西往車子裡面一擺，然後
    另一手又拿東西出來，當時我就上前盤查，我當時壹支手有
    出示證件給被告看，另一手則手抓住被告的機車，接著休旅
    車就跑掉了」、「（問：當時你是否有確定看見被告收錢？
    ）沒有，當時我在洗手間外面有看到交換物品，但沒有看到
    收錢，是被告後來在現場承認，當時被告手上有一包毒品，
    身上有一包毒品，他說他身上的一千元是他把毒品賣給休旅
    車的男子所得」、「（問：你當天是否有看到開休旅車的人
    ？）有看到，大約是三十幾歲的男子，壯壯的」、「（問：
    當時除了你之外，是否還有其他同事看到那輛休旅車？）我
    有看到，當時其他同仁是看到我上去盤查，所以其他同仁他
    們才趕到我盤查的現場來支援，我當時有跟支援盤查的同仁
    說有一部休旅車跑掉，至於其他同仁有無看到那輛休旅車或
    該車的特徵我不清楚」、「（問：當時是誰去追該輛休旅車
    ？）我們有另一名同仁姓陶，陶政宏，因為他的車離那輛休
    旅車比較近」、「（問：你剛剛說你沒有看到被告收錢，但
    是根據你之前在偵查中製作筆錄時，你表示說該休旅車停在
    加油站那裡，後來有一名騎士騎到休旅車旁邊，騎士拿了一
    包東西給休旅車，並從駕駛手中拿了一千元等語，為何你在
    偵查中這麼說？）當時我的距離確實沒有辦法看到他們交易
    什麼物品，但他們的行跡確實可疑，而且他們把藥品跟金錢
    都是揉成一團，一手交物、一手交錢，我只看到他們有交東
    西，就在交易的同時，我上去盤查，是被告自己坦承，因為
    他手上還有兩包安非他命，我確實是沒有看到他們交易時，
    有拿錢的部分，我跟被告表明身分時，被告很緊張，我怕被
    告掉到旁邊的水溝裡，所以我有叫他靠路邊一點，後來我同
    仁來支援之後，是換成我同仁跟他談，我是在現場看有無遺
    漏的東西，一千元是被告從口袋裡拿出來，是皺皺的，被告
    手上拿一包、或兩包毒品，我忘記了」、「（問：你確實有
    看到被告與另一名開休旅車的男子有進行物品的交換？）是
    的」、「（問：你在偵查中說你有看到被告拿了一包東西給
    駕駛，被告也從駕駛手中拿了一千元，你之所以這麼說，你
    是依照被告的警詢內容？）被告在查獲現場就已經坦承有拿
    到那一千元是販賣毒品所得，所以我才會在偵查中這麼講，
    不是依據被告的警詢內容」、「（問：檢察官問你之所以在
    偵查中說那一千元的事情，除了查獲被告時，被告跟你講那
    一千元是販賣所得以外，跟你親眼目睹有做物品交換，雖然
    你不確定那是什麼東西，但是依照你的辦案經驗有關係嗎？
    也就是說在配合你的辦案經驗跟你所眼見的現場情形下，你
    認為這是販賣所得？）有關係，因為事實上，當天盤查的結
    果，被告除了身上的一千元及手上的毒品，還有機車上的一
    串鑰匙外，被告身上就沒有什麼東西。我的職業判斷，加上
    被告在現場跟我所說的，我認為那一千元是販賣毒品所得很
    合理，所以我才會在偵查中如此陳述」等語甚明（見本院卷
    第八八頁至第九二頁），而前揭時地係證人林進生先發現被
    告販賣第二級毒品甲基安非他命，才進而攔檢被告而查悉上
    情一節，核與證人伍健毓、任雲武、吳建雄於本院審理時所
    述相符（見本院卷第七七頁、第八十頁、第八三頁至第八四
    頁、第八五頁、第九四頁、第九六頁），苟證人伍健毓、任
    雲武、吳建雄、林進生等人有意誣陷被告，儘可誇大每人均
    親眼見到被告販賣第二級毒品甲基安非他命，而非於本院審
    理時經隔離訊問後，分別證稱係證人林進生首先發現被告上
    開犯行，並對於被告為警查獲後之經過為大致相符合之陳述
    ，足徵證人伍健毓、任雲武、吳建雄、林進生前開證詞屬實
    ，應可採信。被告雖辯稱上開扣案之甲基安非他命係要供己
    施用云云，顯無足取。
  (四)末按政府為杜絕毒品氾濫，再三宣導教民眾遠離毒品、媒體
    報導既深且廣，對於禁絕毒品之政策，應為民眾所熟悉，且
    政府對於查緝施用、轉讓及販賣毒品無不施以重刑及嚴格執
    行，被告對販賣毒品應受重罰，應知之其詳，是如非其中有
    利可圖，被告絕無甘冒被供出來源或被檢警查緝法辦之風險
    ，而平價或低價甚或無利益販賣毒品之理，是被告有營利之
    意圖，亦可認定。
  (五)綜上所述，被告所辯，不足採信。本件事證明確，被告犯行
    洵堪認定。至於公訴人雖於本院審理時另追加以「偵查卷第
    五三頁至第一一一頁之一之和信電信股份有限公司00000000
    00號電話申請人基本資料、通聯紀錄、泛亞電信公司000000
    0000號電話申請人資料（偵查卷第一三○頁）」、「證人蔣
    佩紋、廖彥傑於偵查中之證述」為本件被告犯行之證據，惟
    該等證據僅能證明證人廖彥傑有使用上開電話，並有與被告
    聯絡，尚無從憑為本件被告犯行之直接證據，且被告犯行既
    已認定如前，故就此等證據不予論述，亦附此敘明。
三、核被告所為，係犯毒品危害防制條例第四條第二項之販賣第
    二級毒品罪。其持有第二級毒品進而販賣，持有之低度行為
    應為販賣之高度行為所吸收，不另論罪。審酌被告不思以正
    當方式謀生，竟為獲取非法利益，明知甲基安非他命對施用
    者之健康危害甚鉅，猶販售圖利，戕害他人身心健康，嚴重
    破壞對社會治安，惡性非輕及犯後復一再飾詞狡辯，毫無悔
    意，惟念其所持有之甲基安非他命數量非多，又僅販賣一次
    等一切情狀，量處如主文所示之刑。並認扣案之甲基安非他
    命八包（共毛重三點一九公克，因鑑驗使用零點零一二公克
    ，驗餘共毛重三點一七八公克），均為毒品危害防制條例第
    二條第二項第二款所示之第二級毒品，已如前述，應依同條
    例第十八條第一項前段規定沒收銷燬之。至鑑驗耗用之部分
    ，既已滅失，自無庸宣告沒收銷燬。又扣案之電子磅秤、分
    裝袋三十七個，均係被告所有，且為供販賣甲基安非他命所
    用之物，應依毒品危害防制條例第十九條第一項規定，宣告
    沒收之。而扣案之一千元係被告因販賣毒品所得之財物，亦
    應依同條例第十九條第一項規定宣告沒收。另扣案之吸食器
    一組係被告所有，固據被告陳明在卷，惟無證據證明與被告
    販賣第二級毒品甲基安非他命之犯行有涉，爰不宣告沒收。
四、公訴意旨另以：被告自九十五年三月初起至九同年月中旬止
    ，尚有二次販賣甲基安非他命給「傑叔」，而涉有毒品危害
    防制條例第四條第二項罪嫌，惟按犯罪事實應依證據認定之
    ，無證據不得認定犯罪事實；被告或共犯之自白，不得作為
    有罪判決之唯一證據，仍應調查其他必要之證據，以察其是
    否與事實相符，刑事訴訟法第一百五十四條第二項、第一百
    五十六條第二項分別定有明文。末按刑事訴訟法第一百六十
    一條已於九十一年二月八日修正公布，修正後同條第一項規
    定：檢察官就被告犯罪事實，應負舉證責任，並指出證明之
    方法。因此，檢察官對於起訴之犯罪事實，應負提出證據及
    說服之實質舉證責任。倘其所提出之證據，不足為被告有罪
    之積極證明，或其闡明之證明方法，無從說服法官以形成被
    告有罪之心證，基於無罪推定之原則，自應為被告無罪判決
    之諭知（最高法院九十二年臺上字第一二八號判例可參）。
    經查：被告雖於警詢及初次偵查中自白此部分犯行，惟其嗣
    後翻異其詞，否認有上開犯行，而其於警詢及初次偵查中之
    自白，並無其他積極證據可以佐證，自難認僅以其前開自白
    為惟一證據。此外，復查無其他積極證據足資證明被告此部
    分之犯行，自屬不能證明被告上開犯罪部分，本應為無罪之
    諭知，因公訴意旨認此部分與前揭論罪部分，具有連續犯之
    裁判上一罪關係，爰不另為無罪之諭知。。
據上論斷，應依刑事訴訟法第二百九十九條第一項前段，毒品危
害防制條例第四條第二項、第十八條第一項前段、第十九條第一
項，判決如主文。
本案經檢察官張誌洋到庭執行職務。
中    華    民    國    95    年    11    月    20    日
                  刑事第五庭    審判長法  官  陳坤地
                                      法  官  許映鈞
                                      法  官  李麗珠
上列正本證明與原本無異。
如不服本判決，應於判決送達後10日內，向本院提出上訴狀。
                                      書記官  王麗雯
中    華    民    國    95    年    11    月    22    日
附錄本案論罪科刑法條全文：
毒品危害防制條例第4條
製造、運輸、販賣第一級毒品者，處死刑或無期徒刑；處無期徒
刑者，得併科新臺幣1 千萬元以下罰金。
製造、運輸、販賣第二級毒品者，處無期徒刑或7 年以上有期徒
刑，得併科新臺幣7 百萬元以下罰金。
製造、運輸、販賣第三級毒品者，處 5 年以上有期徒刑，得併科
新臺幣 5 百萬元以下罰金。
製造、運輸、販賣第四級毒品者，處3 年以上10年以下有期徒刑
，得併科新臺幣3 百萬元以下罰金。
製造、運輸、販賣專供製造或施用毒品之器具者，處1 年以上7
年以下有期徒刑，得併科新臺幣1 百萬元以下罰金。
前5 項之未遂犯罰之。


司法院資訊處製作；財團法人民間司法改革基金會備份。
